臺灣高等法院刑事判決
111年度上訴字第397號
上  訴  人  
即  被  告  陳益琦


選任辯護人  林庭誼律師
            陳志峯律師
上列上訴人因違反槍砲彈藥刀械管制條例案件，不服臺灣桃園地
方法院110年度訴字第404號，中華民國110年11月17日第一審判
決（起訴案號：臺灣桃園地方檢察署109年度偵字第27299號），
提起上訴，本院判決如下：
    主  文
原判決撤銷。
陳益琦犯非法持有制式手槍罪，處有期徒刑參年，併科罰金新臺
幣伍萬元，罰金如易服勞役，以新臺幣壹仟元折算壹日。
扣案之手槍壹枝（槍枝管制編號0000000000號）沒收。
    事  實
一、陳益琦明知具殺傷力之制式手槍、子彈均為違禁物，非經主
    管機關許可不得持有，竟基於持有制式手槍、子彈之犯意，
    於民國107年11、12月間某日，在桃園區某處所，向姓名年
    籍不詳，綽號「小魚哥」之成年男子取得制式手槍1枝（槍
    枝管制編號0000000000號）、具有殺傷力之制式子彈5顆，
    而非法持有槍彈。嗣於109年8月16日上午6時許，在桃園市○
    ○區○○○路000○0號，陳益琦、曾喬宇、范哲誌等人因見何元
    安等人持棍棒砸陳益琦友人停放在路旁之車輛，曾喬宇等人
    即持棍棒等物衝出進行反擊，陳益琦竟於同日6時42分許，
    至上址3樓，持上開槍彈朝下方停放於路邊由何元安所駕駛
    之車牌號碼000-0000號自用小客車、其他人所有之車牌號碼
    000-0000號自用小客車、車牌號碼000-0000號自用小客車，
    射擊5發子彈（僅何元安提毀損告訴，但於偵查時已撤回告
    訴，經檢察官另為不起訴處分，其他人未提告訴），旋離開
    現場。警方據報到場處理，並扣得彈頭1顆、彈殼5顆。陳益
    琦經友人通知，於同日23時許，主動持上開手槍至桃園市○○
    區○○路000號桃園市政府警察局桃園分局自首，並自動報繳
    槍枝。
二、案經桃園市政府警察局桃園分局報告臺灣桃園地方檢察署檢
    察官偵查起訴。　　　
    理  由
壹、證據能力部分
一、按被告以外之人於審判外之言詞或書面陳述，除法律有規定
    者外，不得作為證據，刑事訴訟法第159條第1項定有明文。
    又被告以外之人於審判外之陳述，雖不符同法第159條之1至
    第159條之4之規定，而經當事人於審判程序同意作為證據，
    法院審酌該言詞陳述或書面陳述作成時之情況，認為適當者
    ，亦得為證據；當事人、代理人或辯護人於法院調查證據時
    ，知有同法第1項不得為證據之情形，而未於言詞辯論終結
    前聲明異議者，視為有前項之同意，為同法第159條之5所明
    定。對於本件判決所引用之被告以外之人於審判外之陳述，
    當事人、辯護人均未爭執證據能力（見本院卷第59頁），且
    至言詞辯論終結前亦未聲明異議，本院審酌此等證據資料作
    成時之情況，尚無何違法取證或其他瑕疵，認為以之作為證
    據應屬適當，揆諸首開規定，認均有證據能力。
二、本判決所引用其他資以認定事實所憑之非供述證據部分，並
    無證據足認係公務員違背法定程序所取得，依刑事訴訟法第
    158條之4反面解釋，均有證據能力。
貳、實體部分
一、認定事實所憑之依據及理由：
    上開犯罪事實，迭據被告於警詢、偵查、原審及本院均坦承
    不諱（見偵卷第7-9、97-98頁，原審卷第60、99頁，本院卷
    第58、91頁），核與證人何元安於警詢及偵查中、證人即在
    場人曾喬宇、范哲誌於警詢中之證述相符（見偵卷第25-28
    、87-88頁、原審卷第111-114、119-121頁），復有扣押筆
    錄、扣押物品目錄表、槍枝初步檢視照片、現場及車輛毀損
    照片、被告手繪案發位置圖附卷可稽（見偵卷第17-21、33-
    40 、73-83頁、原審卷第65頁）。又扣案之手槍及彈殼、彈
    頭等物經送鑑定結果，送鑑手槍1枝（槍枝管制編號0000000
    000號），研判係口徑9×19mm制式手槍，為以色列IMI廠JERI
    CHO941FB型，槍號為00000000，槍管內具6條右旋來復線，
    擊發功能正常，可供擊發同口徑制式子彈使用，認具殺傷力
    ；送鑑彈殼5顆，認均係已擊發之口徑9×19mm制式彈殼，其
    彈底特徵紋痕均相吻合，認均係由上開手槍所擊發；送鑑彈
    頭1顆，認係已擊發之銅包衣彈頭，其來復線特徵紋痕不足
    ，無法認定是否為上開手槍所擊發等情，有內政部警政署刑
    事警察局109年11月10日刑鑑字第1090094733號、109年12月
    7日型鑑字第1090091893號鑑定書各1份在卷可憑（見偵卷第
    107-110、115-116頁）。足認被告之任意性自白與事實相符
    ，應堪採信。本案事證明確，被告犯行洵堪認定，應依法論
    科。
二、論罪
  ㈠查被告自107年11、12月間某日起至109年8月16日止，未經許
    可持有制式手槍之行為，屬繼續犯性質之實質上一罪關係，
    於其持有行為終止之前，犯罪行為仍在繼續實施之中，在此
    期間縱槍砲彈藥刀械管制條例第4條、第7條、第8條於109年
    6月10日修正公布，並自109年6月12日起生效，但其行為既
    繼續實施至新法生效施行以後，即無所謂「行為後」法律變
    更之情形，應無新舊法比較問題，而應逕行適用其行為終止
    時之現行槍砲彈藥刀械管制條例論處。
  ㈡核被告所為，係犯槍砲彈藥刀械管制條例第7條第4項之非法
    持有制式手槍罪及同條例第12條第4項之非法持有子彈罪。
　㈢又被告以一行為同時觸犯上開2罪名，為想像競合犯，應依刑
    法第55條之規定，從一重之非法持有制式手槍罪處斷。
　㈣按槍砲彈藥刀械管制條例第18條第1項前段規定：犯本條例之
    罪自首，並報繳其持有之全部槍砲、彈藥、刀械者，減輕或
    免除其刑。查證人即桃園市政府警察局桃園分局偵查隊分隊
    長王強生於本院證稱：本案係鬥毆案件，我們一開始查不知
    道有槍擊案件，是反覆看光碟，發現有一陣煙，且感覺是有
    人從樓上往下開槍，乃分組進行查訪，但無法確認有什麼人
    ，後來查訪屋主林益輝，他講不出來有哪些人，我請林益輝
    幫我問，林益輝之後打電話給我說開槍的人會來投案，當天
    晚上11時多，被告就帶槍枝來分局投案，由我們掃黑小組先
    初步了解情形，當時我們有2小隊承辦此案，1個是掃黑小組
    ，1個是吳健銘所屬的外勤第9小隊，是我比第9小隊先接觸
    被告，但因該案是第9小隊轄區，所以之後由第9小隊處理等
    語（見本院卷第85-86頁）。又證人吳健銘於原審證稱：當
    天我負責到場蒐證、調閱監視器及移送，我不知道被告如何
    到案，不清楚被告到案經過，只知道被告有帶槍到我們偵查
    隊，在翌日凌晨有證人曾喬宇、范哲誌做筆錄，並進行指認
    等語（見原審卷第89-92頁）。而依證人曾喬宇、范哲誌警
    詢筆錄之記載（原審卷第111-114、119-121頁），證人曾喬
    宇、范哲誌分別於109年8月17日0時23分許、同日1時5分許
    開始製作筆錄，並均指認被告為開槍者。是證人曾喬宇、范
    哲誌指認被告之時間係晚於被告主動攜槍枝至警局報繳之時
    間，警方確實係因被告自動到案並報繳槍枝而知悉被告持有
    本案槍彈，又被告嗣後並接受裁判，符合自首情形，故應依
    槍砲彈藥刀械管制條例第18條第1項前段規定減輕其刑。
　㈤再查，刑法第59條規定係犯罪之情狀顯可憫恕方有適用。被
    告無故非法持有槍彈在先，又依被告於警詢之供述，其當日
    只是去找朋友打牌、泡茶及聊天（見偵卷第8頁），竟隨身
    攜帶具殺傷力之制式手槍及子彈，並因對方砸車，雙方起衝
    突，即上3樓以扣案手槍朝下射擊5槍，對社會之危險性非低
    ，實難認其犯罪之情狀有何情堪憫恕之處，故無刑法第59條
    規定之適用，併予敘明。　
三、撤銷改判之理由：
　㈠原審以被告犯行事證明確予以論罪科刑，固非無見，惟原審
    誤認偵查機關於被告至警局報繳手槍前，已藉在場人或租屋
    人之供述知悉被告係開槍之人，故未依槍砲彈藥刀械管制條
    例第18條第1項前段規定減輕其刑，容有違誤，被告以此為
    由，提起上訴，為有理由，自應由本院予以撤銷改判。　
　㈡爰審酌被告非法持有制式手槍及子彈之時間非短，因見他人
    砸車，雙方起衝突，即開槍射擊5次，嚴重危害社會治安，
    並致民眾恐慌，及之前並無前科，有本院被告前案紀錄表可
    佐，素行尚可，犯罪之動機、手段、持有槍彈之數量、時間
    、所生之危害，暨自述高中畢業之智識程度、目前做物流業
    、與父母同住之家庭生活狀況等一切情狀，量處如主文第二
    項所示之刑，並就罰金刑部分諭知易服勞役之折算標準，以
    資懲儆。
四、沒收：　　
　  扣案之制式手槍1枝（槍枝管制編號0000000000號），係違
    禁物，應依刑法第38條第1項規定宣告沒收。至扣案之彈殼5
    顆及彈頭1顆，均為子彈擊發後所殘留部分，非違禁物，故
    不予宣告沒收。
據上論斷，應依刑事訴訟法第369條第1項前段、第364條、第299
條第1項前段，判決如主文。
本案經檢察官劉倍提起公訴，檢察官卓俊吉到庭執行職務。
中　　華　　民　　國　　111 　年　　6 　　月　　2 　　日
                     刑事第二庭 審判長法　官 遲中慧
                                      法　官 邱筱涵
                                      法　官 李世華
以上正本證明與原本無異。
如不服本判決，應於收受送達後20日內向本院提出上訴書狀，其
未敘述上訴之理由者並得於提起上訴後20日內向本院補提理由書
（均須按他造當事人之人數附繕本）「切勿逕送上級法院」。
                                      書記官 莊佳鈴
中　　華　　民　　國　　111 　年　　6 　　月　　2 　　日
附錄：本案論罪科刑法條全文
槍砲彈藥刀械管制條例第7條
未經許可，製造、販賣或運輸制式或非制式火砲、肩射武器、機
關槍、衝鋒槍、卡柄槍、自動步槍、普通步槍、馬槍、手槍或各
類砲彈、炸彈、爆裂物者，處無期徒刑或7年以上有期徒刑，併
科新臺幣3千萬元以下罰金。
未經許可，轉讓、出租或出借前項所列槍砲、彈藥者，處無期徒
刑或5年以上有期徒刑，併科新臺幣1千萬元以下罰金。
意圖供自己或他人犯罪之用，而犯前二項之罪者，處死刑或無期
徒刑；處徒刑者，併科新臺幣5千萬元以下罰金。
未經許可，持有、寄藏或意圖販賣而陳列第1項所列槍砲、彈藥
者，處5年以上有期徒刑，併科新臺幣1千萬元以下罰金。
意圖供自己或他人犯罪之用，以強盜、搶奪、竊盜或其他非法方
法，持有依法執行公務之人所持有之第1項所列槍砲、彈藥者，
得加重其刑至二分之一。
第1項至第3項之未遂犯罰之。
槍砲彈藥刀械管制條例第12條
未經許可，製造、販賣或運輸子彈者，處1年以上7年以下有期徒
刑，併科新台幣500萬元以下罰金。
未經許可，轉讓、出租或出借子彈者，處6月以上5年以下有期徒
刑，併科新台幣300萬元以下罰金。
意圖供自己或他人犯罪之用，而犯前二項之罪者，處3年以上10
年以下有期徒刑，併科新台幣700萬元以下罰金。
未經許可，持有、寄藏或意圖販賣而陳列子彈者，處5年以下有
期徒刑，併科新台幣300萬元以下罰金。
第1項至第3項之未遂犯罰之。